【裁判字號】    98,聲再,160
【裁判日期】    981016
【裁判案由】    聲請再審
【裁判全文】
臺灣高等法院臺中分院刑事裁定         98年度聲再字第160號
再審聲請人
即受判決人  甲○○
                    （現於臺灣臺中監獄執行中）
上列聲請人因違反槍砲彈藥刀械管制條例案件，對於本院96年上
訴字第1141號，中華民國96年10月30日第二審確定判決（第一審
判決：臺灣苗栗地方法院96年度訴字69號；起訴案號：臺灣苗栗
地方法院檢察署95年度偵字第5329、6066號），聲請再審，本院
裁定如下：
    主  文
再審之聲請駁回。
    理  由
一、再審聲請意旨略稱：再審聲請人即受判決人甲○○（下稱聲
    請人）因違反槍砲彈藥刀械管制條例案件，經本院以96年上
    訴字第1141號刑事判決判處有期徒刑7年在案，惟聲請人再
    三細讀判決理由，對於原判決有關寄藏槍枝部分不能甘服；
    原判決就聲請人因殺人未遂部分持有之3枝槍枝為：制式轉
    輪手槍（槍枝管制編號：0000000000號，下稱Ａ槍）、制式
    九０手槍（槍枝管制編號：0000000000號，下稱Ｂ槍）、可
    發射子彈具有殺傷力之改造手槍（槍枝管制編號為00000000
    00號，下稱Ｃ槍），原判決以聲請人寄藏上開Ａ槍、Ｂ槍及
    Ｃ槍，判處有期徒刑7年，惟殺人未遂及Ａ槍部分已經本院
    以97年度上更（一）字第108號獲改判無罪，僅剩Ｂ槍及Ｃ
    槍部分並未重新審理；本案犯罪事實之Ａ槍部分係由丙○○
    交由葉乃維至警局自首，自始至終Ａ槍從未經聲請人之手，
    而Ｂ槍及Ｃ槍部分係由乙○○在南投縣警察局南投分局南投
    派出所自首而查獲之，本案槍枝原持有人丙○○經判處有期
    徒刑5年10月，而聲請人僅係槍枝暫代保管人卻遭判處有期
    徒刑7年；聲請人於民國95年12月10日16時許，為苗栗縣警
    察局大湖分局警員拘提到案後，除供承上揭殺人未遂外，並
    在有偵查權之機關發覺前自行供出寄藏之Ｂ槍及Ｃ槍下落，
    乙○○亦在南投縣警察局南投分局南投派出所員警勸導下，
    於95年12月10日21時30分許，交出Ｂ槍及Ｃ槍，聲請人符合
    自首條件，並未獲得從新量刑，爰聲請再審等語。
二、按有罪之判決確定後，有「原判決所憑之證物已證明其為偽
    造或變造者」、或「原判決所憑之證言已證明其為虛偽者」
    、或「因發現確實之新證據，足認受有罪判決之人應受無罪
    、免訴、免刑、或輕於原判決所認罪名之判決者」，為受判
    決人之利益，得聲請再審，刑事訴訟法第420條第1項第1、2
    、6款定有明文。且刑事訴訟法第420條第1項第1至3款及第5
    款情形之證明，以經判決確定，或其刑事訴訟不能開始或續
    行非因證據不足者為限，始得聲請再審，同條第2項規定甚
    明；次按刑事訴訟法第420條第1項第6款所謂「發現確實之
    新證據」，係指該證據於事實審法院判決前業已存在，為法
    院、當事人所不知，不及調查斟酌，至其後始行發現，且就
    證據本身形式觀察，固不以絕對不須經過調查程序為條件，
    但必須顯然可認為足以動搖原有罪之確定判決，而為受判決
    人無罪、免訴、免刑或輕於原判決所認罪名之判決者為限。
    亦即該「新證據」須可認為確實具有足以動搖原確定判決，
    而對受判決人為更有利判決之「確實性」外，尚須具備該證
    據係在事實審法院於判決前已存在，因未經發現，不及調查
    斟酌，或審判時未經注意，至其後始行發現之「嶄新性」特
    質，二者均屬不可或缺，倘若未具備上開「確實性」與「嶄
    新性」二種聲請再審新證據之特性，即不能據為聲請再審之
    原因（最高法院90年度臺抗字第71號裁定可資參照）。另按
    所謂「發現確實新證據」，必該證據係於判決確定前因未經
    發現不及調查斟酌，至其後始行發現者而言。若證據於判決
    前已經當事人提出或聲請調查，經原法院捨棄不採者，即非
    該條所謂發現之新證據，不得據為聲請再審之原因（最高法
    院77年度臺上字第55號判決參照）。又「法院認為無再審理
    由者，應以裁定駁回之。」刑事訴訟法第434條第1項亦定有
    明文。
三、經查：
（一）再審聲請意旨僅聲明聲請再審，未指明依據刑事訴訟法之
      何條項款之規定聲請再審，本院權衡其再審聲請意旨及聲
      請人之再審利益，依有無刑事訴訟法第420條第1項第1、2
      及6款「原判決所憑之證物已證明其為偽造或變造者」、
      、「原判決所憑之證言已證明其為虛偽者」或「因發現確
      實之新證據，足認受有罪判決之人應受無罪、免訴、免刑
      或輕於原判決所認罪名之判決者」之再審事由予以審酌，
      合先敘明。
（二）有關是否符合刑事訴訟法第420條第1項第1、2款「原判決
      所憑之證物已證明其為偽造或變造者」、「原判決所憑之
      證言已證明其為虛偽者」之再審事由：依卷內所示證據，
      聲請人並未提出已有經確定判決以證明為原判決基礎之證
      據或證言係屬偽造或變造之相關證據，依同條第2項之規
      定，自不符合本條項款之再審事由。
（三）有關是否符合刑事訴訟法第420條第1項第6款「因發現確
      實之新證據，足認受有罪判決之人應受無罪、免訴、免刑
      、或輕於原判決所認罪名之判決者」之再審事由：
  １、依前述之最高法院判決意旨可知，該條之所謂「新證據」
      ，必須具備事實審判決前已經存在，為法院、當事人所不
      知，事後方行發現之「嶄新性」，及顯然可認足以動搖原
      有罪確定判決，應為無罪、免訴、免刑或輕於原判決罪名
      之「確實性」二要件，此二要件應同時具備尚屬符合。依
      聲請人上揭再審聲請意旨之理由，其所依據者均為於判決
      前均已存在、經法院審酌之證人丙○○及乙○○等人於警
      詢、偵查及法院審理時之證言，是以聲請人所指上揭聲請
      意旨自不符事實審判決前已經存在，為法院、當事人所不
      知，事後方行發見之「嶄新性」要求。
  ２、按刑事訴訟法第420條第1項第6款之條文既曰輕於原判決
      所認「罪名」，自與輕於原判決所宣告之「罪刑」有別，
      所謂輕於原判決所認罪名，係指與原判決所認罪名比較，
      其法定刑較輕之相異罪名而言，從而自首、未遂犯、累犯
      、連續犯…等刑之加減，並不屬於刑事訴訟法第420條第1
      項第6款所指罪名之範圍，此經最高法院著有70年度第7次
      刑事庭會議決議。本院96年度上訴字第1141號判決理由欄
      二、敘明：「訊據上訴人即被告甲○○於本院審理中，供
      承有未經許可持有槍枝、子彈及賭博之犯行，惟矢口否認
      有殺人未遂之犯行，辯稱：我只有持有Ｂ槍和Ｃ槍而已，
      Ａ槍我並沒有持有，我沒有開槍，這個不是我做的，沒有
      殺人未遂，我是頂替的，是丙○○叫我頂替的云云。」（
      見原判決書第5至6頁），及於理由欄二、(八)敘明：「被告
      甲○○於本院審理中雖另稱：當時我人在醫院照顧朋友，
      丙○○找我去頂替的事情我朋友知道，我真的沒有開槍。
      我在苗栗看守所的時候，丙○○有去看我，他去看我的時
      候還說叫我放心，原來他有答應會來看我，但到地院的時
      候，他就沒有來看我，原來他有答應要給我200萬元，之
      前有先拿10萬元給我。當時乙○○跟我一起去跟丙○○拿
      錢的，所以他知道這件事情。Ｂ槍、Ｃ槍是丙○○拿給我
      借給我用的云云。」（見原判決書第9頁倒數第8行以下）
      ，就有關寄藏Ｂ槍、Ｃ槍、子彈部分，聲請人均自承不諱
      ，縱聲請人有無寄藏Ａ槍枝之部分尚待查證，惟寄藏Ｂ槍
      、Ｃ槍及子彈之部分之情事仍堪屬實，是Ｂ槍部分係違反
      槍砲彈藥刀械管制條例第7條第4項之未經許可寄藏手槍罪
      ，Ｃ槍部分係違反同條例第8條第4項未經許可寄藏其他可
      發射子彈具有殺傷力之槍枝罪，寄藏子彈部分係違反同條
      例第12條第4項寄藏子彈罪，被告係一行為而觸犯數罪名
      ，為想像競合犯，應論以情節最重之槍砲彈藥刀械管制條
      例第7條第4項之未經許可寄藏手槍罪，與原判決論處之罪
      名相同，是其並不會因Ａ槍部分，而受輕於原判決所認罪
      名之判決，即與該款規定之要件不符。另自首亦係罪刑加
      重減輕之原因，與罪名無關，縱使自首屬實，仍不得據以
      為應受輕於原確定判決所認罪名之裁判，自難認係刑事訴
      訟法第420條第1項第6款所規定之法定再審事由。
四、綜合上述，本件聲請再審意旨所提之理由，均與刑事訴訟法
    第420條第1項各款再審事由不符，難以憑為再審之依據，依
    刑事訴訟法第434條規定，其再審之聲請為無理由，應予駁
    回。
據上論斷，應依刑事訴訟法第434條第1項，裁定如主文。
中    華    民    國    98    年    10    月    16    日
            刑事第十二庭  審判長法  官  康  應  龍
                                法  官  黃  家  慧
                                法  官  楊  真  明
以上正本證明與原本無異。
如不服本裁定，應於裁定送達後五日內向本院提出抗告書狀（須
附繕本）。
                                書記官  李  淑  芬
中    華    民    國    98    年    10    月    16    日


司法院資訊處製作；財團法人民間司法改革基金會備份。
